【裁判字號】    98,訴,2472
【裁判日期】    981126
【裁判案由】    損害賠償
【裁判全文】
臺灣臺中地方法院民事判決  98年度訴字第2472號
原      告  甲○○
被      告  乙○○
訴訟代理人  邢建緯律師
上當事人間損害賠償事件，本院於民國98年11月12日言詞辯論終
結，判決如下：
    主    文
被告應給付原告新台幣貳萬元，及自民國九十八年九月十一日起
至清償日止按年息百分之五計算之利息。
原告其餘之訴駁回。
訴訟費用由被告負擔百分之二，餘由原告負擔。
本判決原告勝訴部分得假執行。但被告如提供新台幣貳萬元供擔
保後，得免為假執行。
原告其餘假執行之聲請駁回。
    事實及理由
一、原告主張：兩造為夫妻，被告於(1)民國98年6月20日下午4時
    40分許，帶其親戚共7人至原告台中縣太平市○○路100號住
    處搬東西，被告之親戚辱罵原告，被告則抓住原告之手，對
    原告實施身體上及精神上之不法侵害行為。(2)97年12月18日
    ，在上開地點用指甲抓傷原告之手。(3)98年3月10日，在上
    開地點用拳頭打原告之背部。(4)98年6月11日，在上開地點
    以原告不是男人、臭俗仔、無膽等言語辱罵原告。(5)98年8
    月23日上午9時28分許，與其母親及兄長3人至上開地點，用
    言語辱罵原告。按因故意或過失不法侵害他人之權利者，負
    損害賠償責任。故意以背於善良風俗之方法，加損害於他人
    者亦同。不法侵害他人之身體、健康、名譽、自由、信用、
    隱私、貞操或不法侵害其他人格法益而情節重大者，被害人
    雖非財產上之損害，亦得請求賠償相當之金額。民法第184
    條第1項、195條第1項前段分別定有明文。被告因侵權行為
    傷害原告，令原告身心一再受傷害，至今仍在治療中，被告
    自應負損害賠償責任，爰請求精神慰撫金新台幣（下同）10
    0萬元。聲明：(一)被告應給付原告100萬元，及自支付命令繕
    本送達翌日起至清償日止，按年息5%計算之利息。(二)願供擔
    保請准宣告假執行。
二、被告則以：兩造為夫妻，近日因感情不睦而時有爭執，於溝
    通時偶然碰觸，然並未造成原告之傷害。原告未與被告理性
    溝通，反誇大聲稱遭受被告暴力，聲請保護令，並以遭受家
    暴為由，請求精神慰撫金，行為已屬偏激。原告所提診斷證
    明書，被告否認其實質之真實性，其上記載之診斷內容與被
    告行為無相當因果關係。縱認被告確實有對原告為其所主張
    之不法侵害行為，原告所受之損害並非嚴重，其所請求之精
    神慰撫金過高，應予酌減。聲明：(一)原告之訴駁回。(二)如受
    不利判決，願供擔保免為假執行。
三、本院判斷：
（一）原告主張之上開事實，提出本院98年度家護字第782號民
      事通常保護令及湯元皓診所診斷證明書等為證。被告辯稱
      伊雖有於上開時間、地點與原告發生爭執，惟否認有造成
      原告之傷害。經查：
    (1)原告主張98年6月20日下午4時40分許，被告帶其親戚共7
      人至原告台中縣太平市○○路100號住處搬東西，被告之
      親戚辱罵原告，被告則抓住原告之手云云，被告雖不否認
      有抓原告手，惟辯稱並未造成原告身體之傷害，辱罵原告
      之人係被告之親戚，並非被告等語。查被告並未舉證證明
      因被告之上開行為而造成其手有受傷，且辱罵原告之人並
      非被告，是此部分自與侵權行為要件不符。
     (2)原告主張97年12月18日，被告於上開地點用指甲抓傷原
       告之手云云。被告雖不否認有抓原告之手，惟辯稱未成
       傷。查原告未舉證證明因被告之上開行為有受傷，其此
       部分主張自難信為真實。
     (3)原告主張98年3月10日，被告在上開地點用拳頭打原告之
       背部。被告雖不否認有用拳頭打原告之背部，惟辯稱未
       成傷。查原告未舉證證明因被告之上開行為有受傷，其
       此部分主張自難信為真實。
     (4)原告主張98年6月11日，被告在上開地點以原告不是男人
       、臭俗仔、無膽等言語辱罵原告，及於98年8月23日上午
       9時28分許，被告與其母親及兄長3人至上開地點，用言
       語辱罵原告之事實，為被告所不爭執，則原告之上開主
       張堪信為真實。按民法上名譽權之侵害非即與刑法之誹
       謗罪相同，名譽有無受損害，應以社會上對個人評價是
       否貶損作為判斷之依據，苟其行為足以使他人在社會上
       之評價受到貶損，不論其為故意或過失，均可構成侵權
       行為，其行為不以廣佈於社會為必要，僅使第三人知悉
       其事，亦足當之（最高法院90年台上字第646號判例意旨
       參照）。是所謂之名譽，乃指人格之社會評價，名譽有
       無受侵害，應以社會上對其評價是否貶損以為斷。本件
       被告前開言語，以一般社會之通念，有侮辱對方之意，
       貶抑原告人格之意涵，足以對於原告個人在社會上所保
       持之人格、身份及地位，達貶損其評價之程度；且被告
       對原告所為行為，已使原告在精神上、心理上感受到難
       堪，足以侵害原告之名譽，應可認定。
（二）次按，因故意或過失，不法侵害他人之權利者，負損害賠
      償責任；不法侵害他人名譽者，被害人雖非財產上之損害
      ，亦得請求賠償相當之金額，民法第184條第1項、第195
      條第1項分別定有明文；又按慰藉金之賠償須以人格權遭
      遇侵害，使精神上受有痛苦為必要，其核給之標準固與財
      產上損害之計算不同，然非不可斟酌雙方身分資力與加害
      程度，及其他各種情形核定相當之數額（最高法院51年台
      上字第223號判例意旨參照），亦即民法第195條不法侵害
      他人人格法益得請求賠償相當之金額，應以實際加害之情
      形、加害之程度、被害人所受精神上痛苦之程度、賠償權
      利人之身分、地位、經濟能力，並斟酌賠償義務人之故意
      或過失之可歸責事由、程度、資力或經濟狀況綜合判斷之
      。本件被告於原告住處，尚有其他人在場時，以上開言語
      辱罵原告，自係不法侵害原告名譽，原告請求賠償非財產
      上之損害，自屬有據。至於原告另主張因被告之不法侵害
      ，致其身心受到傷害，仍需醫師治療云云，惟依原告所提
      出之診斷證明書，並無法證明其精神官能性憂鬱症確係因
      被告之上開行為所造成，其此部分主張尚難信為真實。查
      原告係高職畢業，是銑床數控工程師，每月薪資約22,000
      元，名下有房屋一棟（與被告共有），汽車一部，機車一
      部。被告為高職畢業，從事會計工作，每月薪資約26,000
      元，名下有房屋一棟（與原告共有），業經兩造陳明在卷
      ，復有稅務電子閘門資料查詢表表附卷可稽。本院斟酌兩
      造之身分地位、職業、教育程度、及兩造發生爭執之地點
      、當時情境，並原告在社會上評價受到貶損之程度，認原
      告請求被告給付100萬元之精神慰撫金，尚嫌過高，應以2
      萬元方屬相當，故原告於此範圍內慰撫金之請求，自屬有
      據，應予准許。
（三）從而，原告依據侵權行為之法律關係請求被告給付2萬元
      ，及自支付命令繕本送達翌日即98年9月11日起至清償日
      止按年息5%計算之利息，為有理由，應予准許。逾此範圍
      之請求，則無理由，應予駁回。
四、本判決原告勝訴部分，因所命給付之金額未逾50萬元，依民
    事訴訟法第389條第1項第5款之規定，自應依職權宣告假執
    行。又被告陳明願供擔保請准為免予假執行之宣告，經核於
    法並無不合，依法酌定相當之擔保金額予以准許。至於原告
    敗訴部分，其假執行之聲請亦失所附麗，應併予駁回。
五、本件事證已臻明確，兩造其餘攻擊防禦方法與舉證，核與判
    決結果無影響，爰不逐一論述，附此敘明。
六、訴訟費用負擔之依據：民事訴訟法第79條。
中    華    民    國    98    年    11    月    26    日
                  民事第三庭    法  官  謝慧敏
正本係照原本作成。
如對本判決上訴，須於判決送達後20日內向本院提出上訴狀。
中    華    民    國    98    年    11    月    26    日
                                書記官  王志


司法院資訊處製作；財團法人民間司法改革基金會備份。
